臺灣高等法院臺南分院刑事判決
　　　　　　　　　　　　　　　　 94年度上易字第213號　Ａ
上　訴　人　臺灣臺南地方法院檢察署檢察官
被　　　告　乙○○
選任辯護人　郁旭華　律師
　　　　　　王燕玲　律師
上列上訴人因被告侵占案件，不服臺灣臺南地方法院93年度易字
第665號中華民國94年3月8日第一審判決（起訴案號：臺灣臺南
地方法院檢察署93年度偵字第3018號），提起上訴，本院判決如
下：
　　　　主　　　　文
上訴駁回。
        理　　　　由
一、公訴意旨略以：上愛健康事業股份有限公司（下簡稱上愛公
    司）於民國（下同）九十年四月間，向李孟堂租用台南市○○路○段三三三巷三二號房屋開設上愛婦幼醫院，並負責保
    管使用李孟堂所有，如附表所示之十七項醫療器材物品，嗣
    上愛公司於九十年十二月二十三日，將上愛婦幼醫院委託乙○○經營，並將如附表所示之十七項醫療器材物品交由乙○○保管使用，乙○○將醫院更名為恩生診所，旋因上開房屋
    ，經抵押權人華信商業銀行（嗣後改為建華商業銀行股份有
    限公司）聲請臺灣臺南地方法院強制執行，因無人應買，由
    該銀行承受所有權，乙○○遂於九十一年十二月二十日左右
    結束恩生診所之營業。詎乙○○竟意圖為自己不法之所有，
    於不詳時間，將所持有如附表所示之十七項醫療器材物品搬
    離恩生診所，予以侵占入己，拒不歸還上愛公司，經上愛公
    司股東丁○○於九十一年十二月二十六日發現上情。因認被
    告涉有刑法第三百三十五條第一條項之侵占罪云云。
二、訊據被告乙○○固坦承有於九十年十二月二十三日，與告訴
    人上愛公司簽立位於台南市○○路○段三三三巷三二號之上
    愛婦幼醫院委託伊經營之契約，有看到包藥機及影印機各一
    台之事實，惟矢口否認有侵占犯行，辯稱：依委託經營契約
    書第三條之末「財產清冊如附件」業已刪除，顯見上愛公司
    並沒有將起訴書附表十七項醫療器材點交給伊使用，而前開
    包藥機及影印機告訴人亦未交付，且影印機業經震旦行搬走
    ，況恩生診所僅係內科門診，且以後僅係坐月子中心，該醫
    療器材伊診所用不著，伊也沒侵占那附表所示十七項醫療器
    材云云。
三、經查：
（一）附表所示十七項醫療器材確有點交被告：
    (一)證人戊○○於檢察事務官詢問時證稱：我是九十一年一月
      一日受僱恩生診所我原來是上愛公司主管，後來乙○○找
      我們過來是在九十年十二月間，所以要辦交接財產，林椲
      樺（即丙○○）是上愛公司財產管理人，所以要周瓊芳與
      她點交財產，點交時我在場等語（詳發查卷第四二頁、第
      四四頁）；於偵查時證稱：當時因為上愛婦幼醫院委託被
      告經營，所以我與林椲樺、周瓊芳就做財產清點，附表所
      示十七項醫療器材一直到我九十一年九月底離職時，都有
      看到這些器材等語（詳偵查卷第六十頁）；於原審證稱：
      我在上愛公司擔任婦女部主任，九十一年一月一日到恩生
      診所上班，卷附六張財產清冊（即發查卷第十至十五頁）
      我有看過，是上愛婦幼醫院要委託被告經營時整理出來的
      ，林椲樺與周瓊芳盤點時我在場。他們二人在上愛公司時
      我是他們主管，他們接受我的指示，因上愛公司負責人庚○○要將上愛婦幼醫院交給乙○○經營，被告和庚○○有
      先說好，他們要簽委外經營契約，要我把財產清點清楚，
      我是接受指示才接下來的動作，所以我就叫他們二人盤點
      ，林椲樺與周瓊芳盤點時我有在場，有按照財產清冊核對
      ，簽約時事前他們雙方都知道有六張財產清冊。當時我們
      被派駐上愛婦幼醫院時，剛好乙○○先生要來接手經營，
      要我們留下來幫忙，但當時員工大都要離開，我和周瓊芳
      有留下來，丙○○要離開，乙○○是告訴我要盤點，不是
      告訴周瓊芳，所以我叫丙○○盤點給周瓊芳，我們之前是
      上愛婦幼醫院的員工，財產清冊裡面的東西要點交給乙○○先生，本來是丙○○在保管財產，因為我和周瓊芳要到
      乙○○那邊，而丙○○及何靜芬要離職，所以就由丙○○
      來點交給周瓊芳，當時雙方員工就是我們四人，雙方老闆
      即乙○○及庚○○又不親自點交，所以才會有上述情形。
      委託經營契約書是乙○○要我參考上愛公司的一些範本，
      請我幫他擬的，該契約有拿去公證，我們一起至公證處辦
      理時，公證處的人問我們有無帶財產清冊來，我們說沒有
      帶來，公證處的人就問乙○○及庚○○他們，是否把這行
      字劃掉，他們說好，在檢察事務官詢問時稱我沒有找乙○○來簽這份清冊確認是他們之前都已談好，叫我們盤點，
      乙○○、庚○○又是我們前後任董事長，所以程序沒有這
      麼完整，契約及財產清冊各有二份，乙○○及庚○○各一
      份等語（詳原審卷第一一一頁至第一三○頁）：復於本院
      到庭證稱：委託經營契約是乙○○叫我草擬的，該契約要
      去公證，結果雙方都沒帶財產清冊，也沒有帶公司章，所
      以沒有完成公證，丙○○知道乙○○醫師要來承接醫院，
      丙○○離職前有點交財產，她代表上愛公司點交給代表乙○○醫師之周瓊芳，我有在場，是乙○○醫師與庚○○先
      生談好後要我們去點交，也是乙○○醫師的意思要我點交
      ，所以我才叫丙○○與周瓊方交接，點交時我在場，點交
      時一一核對財產清冊，樣樣都有，是乙○○醫師與庚○○
      先生談好後，口頭上請我負責點交，我才叫丙○○及周瓊
      芳點交等語（詳本院卷第一二○頁至第一二三頁）。
    (二)證人丙○○（即林椲樺）於檢察事務官詢問時證稱：九十
      年十二月二十三日上愛婦幼醫院委託乙○○經營時，我有
      開具上愛婦幼醫院財產清冊與乙○○所僱用周瓊芳點交，
      財產清冊放在辦公室，離職時是交給戊○○。附表所示之
      醫療器材都是上愛婦幼醫院財產清冊內容所示之財物，其
      中包括包藥機、影印機都是放在一樓藥局內，一樓診間放
      置有內診檯、治療車、傳真機等物，一樓診間共有二間，
      放置在七樓手術室有測紅素機、離心機、電燒治療機、
      麻醉機、雷射器、嬰兒處理檯、電燒器、心臟電擊器、Ｉ
      ＶＰＮＭＰ（點滴控制機）、電燒機、抽吸器、抽痰器、
      手術檯、產檯等，上述器材有一一點交，我和周瓊芳、戊○○三人一起點交等語（詳發查卷第八十八頁背面至第八
      十九頁背面）。復於原審審理時證稱：二十四張照片（即
      附表所示之醫療器材，原審卷第五十頁至第五十五頁）是
      我拍攝的，在上愛婦幼醫院拍攝，並指出照片之內容各編
      號東西擺設何處，九十年四月上愛公司承接李孟堂醫院時
      ，我都會拍照做為財產清冊，所以照片是九十年四月拍照
      ，我上面主管是戊○○，我離職時離職書是蓋上愛婦幼醫
      院，我離職時照片這些東西放在上愛婦幼醫院，我有和戊○○作交接，我拍照目的是要做財產清冊，以後要點交，
      除了這二十幾張沒有拍什麼，這些東西是比較容易被推走
      的東西，比較不容易被搬動東西我就沒有拍照，九十年十
      二月我離職有和戊○○交接，除了財產清冊外，還有工作
      手冊資料，我把主管資料跟主管交接，把各個病房的東西
      從一樓至七樓（除李孟堂住家外），交接時我跟戊○○都
      有逐層走過，每個地方都有看過，我手底抄稿和附件之電
      腦打字之財產清冊都是一樣等語（詳原審卷第一六二頁至
      第一六五頁）；再於本院審理時證稱：卷附之財產清冊是
      九十年四月，是李孟堂交接給上愛公司時製作，九十年十
      二月我離職時，我有和戊○○、周瓊芳三人一起逐層清點
      無誤，附表十七項所示之醫療器材（即原卷第五十頁至第
      五十五頁照片）都在，都有點交給他們，第十一張照片（
      即原審卷第五十二頁背面）是冷凍治療的機器，戊○○是
      我主管，周瓊芳是職務上的接交人身分清點，點交是拿財
      產清冊，逐樣點交等語（詳本院卷第一一六頁至第一一八
      頁）。
    (三)證人周瓊芳於檢察事務官詢問時證稱：我擔任恩生診所坐
      月子中心主任，於九十一年五月三十一日離職，林椲樺（
      即丙○○）在九十年十二月離職時，我有與她交接，交接
      地點在恩生診所，設備也在恩生診所，我本來是上愛婦幼
      醫院的職員，後來變為恩生診所職員，我是代表恩生診所
      接受上愛公司的財產，當時點交時有包藥機、影印機、測
      紅素機、離心機、電燒治療機、內診檯、治療車、產檯
      、麻醉機、雷射機、嬰兒處理檯、電燒器、心臟電擊器、
      傳真機、ＩＶＰＮＭＰ（點滴控制機）、抽痰器、手術檯
      都有等語（詳發查卷第四十一頁背面至第四十三頁）。復
      於偵訊時證稱：附表所示十七項醫療器材，一直到我九十
      一年五月底離職時都有看到這些器材等語（詳偵查卷第六
      十頁）；復於原審審理時證稱：九十一年五月離職時，有
      將整棟大樓一至七樓巡視一遍，附表十七項醫療器材我確
      定在大樓內，我離職時實際上有盤點，只是沒有逐一盤點
      等語（詳原審卷第一三一頁、第一三四頁）。
    (四)告訴人代表人庚○○於原審指述：附表這些設備本來就在
      上愛婦幼醫院，委託被告經營後，他只是變更名稱，設備
      裝璜並沒有改，九十年十二月二十班日委託經營簽約時，
      他就知道附表十七項醫療器材設備在上愛婦幼院，而且不
      只這十七項，僅是記載這十七項比較值錢，第三條醫療儀
      器設備包括附表所示十七項醫療器材設備，還有其他東西
      等語（詳原審卷第一○七頁）。
      依上所述告訴人上愛公司及被告於九十年十二月二十三日
　    簽立委託經營契約後，被告於九十一年一月一日正式經營
      前，雖未依正式辦理財產點交程序，惟依告訴人代表人指
      述及證人戊○○、丙○○及周瓊芳前開所證，實際上告訴
      人確有將附表所示之醫療器材設備交給被告經營使用甚明
      。被告及其助理辛○○雖否認告訴人上愛公司有將附表之
      物交付，顯非可採及迴護之詞。
（二）附表所示十七項醫療器材確有交被告保管使用：
    (一)被告辯稱：委託經營契約書第三條已將財產清冊如附件等
      字劃掉，足見告訴人確未將附表所示之醫療器材設備交伊
      云云。惟查：
    (二)告訴人上愛公司代表人庚○○於偵查中指述：我們有將一
      些器材交乙○○使用，後來我們持契約書到法院公證，因
      未帶財產清冊，所以公證處要我們把財產清冊如附件刪除
      等語（詳偵查卷第六十二頁背面、第六十三頁）。於原審
      審理時亦供述：九十年十二月二十三日上愛公司有與乙○○簽委託經營契約書，簽約時我在場，契約書是被告擬的
      ，他有拿給我看，我負責簽約，簽約時戊○○還有其他員
      工在場，簽約時就已經點交好，公證時有丁○○、戊○○
      、被告及我在場，因為丁○○未帶印章，所以公證沒有作
      成，委託經營契約書的內容及文字是被告擬定，拿到上愛
      婦幼醫院，第三條財產清冊簽約時即有，拿到法院公證前
      這些文字沒有刪除，第三條財產清冊如附件的意思內容與
      第三條前面醫療儀器設備電腦軟體及辦公設備意思相同，
      因為意思相同沒有帶財產清冊，公證時才會同意刪除財產
      清冊這幾個字等語（詳原審卷第一○一頁至第一○六頁）
      。
    (三)證人丁○○於偵查中證稱：去公證時有在見證欄簽名，在
      法院公證時，因為契約書未附清冊，所以才將「財產清冊
      如附件」等字劃掉等語（詳偵查卷第十八頁背面、第十九
      頁）。於原審證稱：見證人是我簽的，臨時被通知到場，
      因為我沒有帶印章，所以公證沒有辦成，因為沒有帶財產
      清冊才劃掉，我是上愛公司大股東，乙○○擔任上愛公司
      負責人時我是顧問，庚○○擔任上愛公司負責人時我是總
      經理，上愛公司為辦婦產科週產期前瞻支付制度試辦醫院
      ，才去承租李孟堂婦產科醫院，乙○○知道，他是這個計
      劃的主任委員，我是顧問，一定要用到這些醫療設備，刪
      除財產清冊如附件等字，是要完成公證程序，因為沒有帶
      財產清冊，才會把文字刪掉等語（原審卷第九十一頁至第
      九十五頁）。復於本院審理時證稱：委託經營契約書第三
      條「財產清冊如附件」文字被刪除是在臺南地方法院公證
      處劃掉的，那次他們臨時通知我去當見證人，我沒有帶印
      章，公證人說沒有蓋章不可以，所以那次最後沒有公證成
      ，以後也沒有再去公證等語（詳原審卷第六十八頁、第六
      十九頁）。
    (四)公證到場之證人戊○○如前所證：委託經營契約書是乙○○要我參考上愛的一些範本，請我幫他擬的，該契約有拿
      去公證，我們一起至公證處辦理時，公證處的人問我們有
      無帶財產清冊來，我們說沒有帶來，公證處的人就問乙○○及庚○○他們，是否把這行字劃掉，他們說好等語（詳
      原審卷第一二八頁、第一二九頁）。
  　  綜上到場公證之告訴人代表人庚○○及證人丁○○、戊○○前開所述，均相符合，復有委託經營契約書一紙在卷可
      稽（詳發查卷第五頁至第七頁），該委託經營契約書立契
      約人均有蓋公司及代表人、被告印章，而見證人欄確僅按
      丁○○之指紋，核與前開告訴代理人所述及證人丁○○、
      戊○○所證相符，是雖該契約書第三條將（財產清冊如附
      件）之文字劃掉，僅係因當時未帶已製作完成並已點交之
      財產清冊至公證處，為完成公證手續，才劃掉該語，尚難
      因此即認無交付附表所示之醫療器材（附表所示之物僅係
      財產清冊其中部分之物，詳如告訴人代表人庚○○前開之
      供述）。況該委託經營契約書除據證人戊○○證述係被告
      委託戊○○所擬外，復為被告供承係請證人戊○○所擬無
      訛，於簽名前有看過等語（詳原審卷第二五二頁），復依
      該契約書第三條所載：甲方（即告訴人公司）應同意所有
      （含所有租賃標的物）醫療儀器設備、電腦軟體及周邊設
      備、辦公及相關生財設施，於乙方（即被告）經營期間內
      自行規劃使用之，自契約生效日起，乙方應負善良管理人
      之注意義務保管使用，不得推諉（詳發查卷第五頁），再
      徵之被告亦供承上愛公司留有附表編號一、二之包藥機及
      影印機在醫院等情（詳偵查卷第六十三頁），益足徵附表
      所示十七項醫療器材設備確有交被告保管使用。被告雖再
      辯稱：該一台影印機係經震旦行搬走云云，然查系爭影印
      機係放在一樓藥局內，業據證人丙○○證述在卷，已見前
      述，核與於八十四年九月間即受僱於李孟堂醫院，一直至
      受僱於被告，於九十一年十一月底始離職，均擔任大夜班
      護士之證人陳美娟分別於檢察事務官詢問及原審審理時證
      述：包藥機及影印機是放在一樓藥局內，李孟堂時代只有
      一台影印機，至於二樓有一台，應該不是同一台等語（詳
      發查卷第九十頁背面、原審卷第一三七頁）。雖證人即任
      職恩生診所會計之徐子琄於原審證稱：大樓二台影印機，
      一台在二樓辦公室，一台在一樓病歷室，租約這台在二樓
      辦公室，震旦行每個月來維修一次，拿單子給我付四千元
      租金，震旦行這台之後他們搬回去，另外一台影印機比較
      少用，比較舊拿到外面去，我確定二樓這台是租賃等語（
      詳原審卷第一四七頁、第一四八頁），而系爭之影印機係
      放在藥房那台（詳原審卷第五十頁），業據證人丙○○於
      本院證述在卷，是被告所辯該影印機已經震旦行搬回去云
      云，亦非可採。
（三）被告經營醫院診所原先確有使用附表所示之醫療器材設備
      之意：
    (一)被告辯稱：伊接手經營恩生診所僅係內科門診，且以後僅
      係經營坐月子中心，該醫療器材診所及坐月子中心用不著
      ，伊自無向告訴人承接附表所示醫療器材之必要云云。然
      查：
    (二)被告於原審供承：我承接上愛婦幼醫院，九十一年一月二
      十一日蘇石州醫師離職，所以週產期前瞻試辦終止，所以
      將上愛婦幼醫院更名為上愛醫院，同年三月另外一個醫師
      離職，再更名恩生診所，從一開始就不經辦任何婦產科業
      務，一開始只有內科門診，樓上坐月子中心，九十一年六
      月陳英智醫師離職後，內科門診也停止，僅單純經營坐月
      子中心等語（詳原審卷第二五三頁）；復於本院就前開由
      上愛婦幼醫院變更為上愛醫院，再變更為恩生診所之經過
      ，亦為相同之供述（詳本院卷第一一六頁）。
    (三)證人戊○○於原審證稱：被告為了要承接健保局週產期的
      專案，所以要有婦產科醫師，但陳英智醫師不是婦產科醫
      師，所以他一面找婦產科醫師，而健保局說簽約主體性是
      上愛公司，主體已經改變，所以要求被告加入週產期這些
      案子做完，後來被告問我是否認識婦產科醫師，我說我認
      識蔡醫師，但蔡醫師要求薪資較高，被告覺得醫生成本太
      高，所以被告始決定變更為診所，之後繼續經營診所及坐
      月子中心。我去健保局開會才知道他們把契約主體變更，
      所以要求重新簽約，但因為找不到婦產科醫師，且還要重
      新審核一次，所以才會把上愛醫院改為恩生診所等語（詳
      原審卷第一二三頁）。
    (四)證人即被告僱用之醫師陳英智於偵查中證稱：診所不是我
      開的，是乙○○聘我去看診，我是一般科，自九十一年一
      月至同年六月底，當初乙○○找我至診所時，確實在籌設
      婦產科業務，但我不是婦產科醫師，被告打算再找其他醫
      生等語（詳偵查卷第六十一頁背面至第六十二頁背面）；
      復於原審證稱：九十一年一月之前在上愛婦幼醫院任職，
      上愛婦幼醫院屬上愛公司，我本身是神經專科，不是婦產
      科醫生，所以改恩生診所沒有從事婦產科業務，我知道乙○○有和蔡醫師接觸過，蔡醫師是婦產科醫師等語（詳原
      審卷第一四二頁、第一四三頁、第一四五頁）。
    (五)告訴人代表人庚○○於原審指述：我不知道恩生診所有否
      執行婦產科及小兒科，恩生診所當時是陳英智擔任負責人
      ，他是神經內科醫師，恩生診所有執行週產期前瞻計畫，
      簽約時規定要有婦產科醫師，後來因為請不到婦產科醫師
      才改名等語（詳原審卷第一○八頁）。
　    綜上被告於原審及本院之供述，及告訴人代表人指述、證
      人戊○○、陳英智前開證述，被告承接經營原先仍係欲與
      婦幼醫院有關，並繼續中央健保局台南區週產期試辦計劃
      委託經營，事後因找不到婦產科醫師或因婦產科醫師成本
      太高，及醫師陸續離職，才改為上愛醫院，再改為恩生診
      所，終於證人陳英智醫師離職後，始為單純坐月子中心。
      復有被告於九十年四月二十六日以台南市醫師公會理事長
      名義，與告訴人上愛健康事業股份有限公司簽定之中央健
      保局台南區週產期試辦計劃委託經營合約書影本，及被告
      於九十年十二月三十一日與案外人徐鴻洋簽定共同經營桃
      園縣、新竹縣市、苗栗縣等四縣市「婦產科週產期前瞻性
      支付制度」合約影本各一紙在卷可稽（詳原審卷第二○七
      頁至第二一○頁）。足徵附表所示之醫療器材設備確為被
      告原先承接經營醫院所必須之醫療器材設備，縱令被告事
      後始終未經營婦產科業務，然前開附表所示之醫療器材設
      備，揆諸前述，亦有交付被告甚明。是被告前開所辯即無
      足取。
（四）中租迪和股份有限公司（下稱中租迪和公司）及房東並未
      搬走附表所示之物：
    (一)被告辯稱：伊所有設備係伊自己買的，在伊經營期間中租
      迪和公司曾來執行過一次云云。證人即被告之助理辛○○
      固亦證稱：戊○○告訴我李孟堂的東西都被抵押，所以李
      孟堂並沒有什麼東西，且戊○○亦告訴伊中租迪和公司及
      房東均有來搬東西云云（詳原審卷第一五八頁、第一六○
      頁）。然查：
    (二)證人戊○○於檢察事務官詢問、偵查中、原審及本院審理
      時均未證述李孟堂東西都被抵押及房東有來搬東西之詞。
      而證人即李孟堂之妻甲○○證稱：承租中租迪和公司之醫
      療器材與附表所示之醫療器材設備無關，附表所示之醫療
      器材設備，是李孟堂醫師所有，我們將醫院租給上愛公司
      經營，這些醫療器材設備是我們沒有取回，這些醫療器材
      設備是我們買的等語（詳發查卷第一五三頁、偵查卷第六
      十一頁）；於原審證稱：附表醫療器材是李孟堂醫院交給
      上愛公司，因為這些東西是我跟李孟堂醫師去採購，我們
      把經營權交給上愛公司也把這些醫療器材交給他們等語（
      詳原審卷第一五二頁）；復於本院審理時證稱：李孟堂醫
      師僅係將地下一樓及地上七樓之醫院出租給上愛公司，並
      將原醫院醫療設備交給使用，第八樓是伊住家，並未出租
      ，平時並未住，有時僅回去拿八樓住家衣物及一些東西，
      並未曾拿附表所示之醫療器材，建華銀行通知九十一年十
      二月二十七日要點交，我於同年月二十六日下午四、五點
      回去要搬儀器設備，結果從七樓往下至一樓各樓層看，所
      有東西已被搬空，那天只有我以前僱用之歐巴桑及其親友
      一、二人開部卡車，把我八樓剩下不用東西搬走等語（詳
      本院卷第七四頁）。
    (三)李孟堂醫院於八十八年十月二十五日與中租迪和公司訂立
      租賃契約書，承租中租迪和公司超音波二台、病床二十六
      台、待產床二台、超音波掃描器裝置一台，因李孟倘堂醫
      院違約，經中租迪和公司訴請返還所有物，經勝訴確定，
      並聲請強制執行，除病床僅取回二十二台外，其餘均於九
      十一年三月二十二日執行取回，業經中租迪和公司具狀陳
      明，並檢附租賃契約書、租賃機器明細表、臺灣臺南地方
      法院九十年度南簡字第二二○七號和解筆錄及該院民事執
      行處通知、執行筆錄、點交切結等影本在卷可稽（詳發查
      卷第一七○頁至第一八三頁）。
    (四)依前開所述，附表所示之醫療器材設備係李孟堂醫院所有
      ，因李孟堂將該醫院出租與告訴人上愛公司，並將附表所
      示之醫療器材交予告訴人，有上愛公司與李孟堂九十年四
      月訂立之租賃及僱傭契約書影本一件在卷可佐（詳偵查卷
      第二十三頁至第二十八頁），嗣告訴人上愛公司於九十年
      十二月二十三日將承租前開經營之上愛婦幼醫院委託被告
      經營，告訴人復將李孟堂交付之附表所示之醫療器材設備
      交付被告，原房東李孟堂並未將前開附表所示之醫療器材
      設備取回，而中租迪和公司於九十一年三月二十二日執行
      取回之物，經核並無附表所示之醫療器材設備，而被告所
      提出其經營期間所購買之憑證（詳發查卷第九十七頁至第
      一四六頁），經核並無附表所示之醫療器材設備。益足徵
      被告所辯及證人辛○○所證，亦係迴護被告之詞，均無足
      採。
（五）附表所示之醫療器材於被告經營期間確在醫院診所：
    (一)證人周瓊芳於偵查時證稱：附表十七件醫療器材設備一直
      到我九十一年五月間離職前，都有看到這些器材等語（詳
      偵查卷第六十頁）；於原審亦證稱：九十一年五月離職時
      有將整棟大樓看一遍，附表所示十七件醫療器材設備我確
      定在大樓內等語（詳原審卷第一三一頁）。
    (二)證人戊○○於偵查時證稱：附表十七件醫療器材設備一直
      到我九十一年九月底離職前，都有看到這些器材等語（詳
      偵查卷第六十頁）。
    (三)證人陳英智於偵查中證稱：附表十七件醫療器材設備，我
      印象在一樓診療間有二台超音波，掛號室有一台影印機，
      一樓藥房有一台包藥機，我曾經到七樓開刀房去過，我曾
      看到有手術檯及一些器材，我不知道名稱，一直到我九十
      一年六月底離職前都在等語（詳偵查卷第六十一背面、第
      六十二頁）；於原審證稱：我記得七樓有? 刀房、嬰兒室
      ，一樓是看診室，我一般都在一樓看診，工作區域在一樓
      ，乙○○曾帶我參觀過全部七樓，每層樓走一次，我有看
      到開刀房及產房一次，就是介紹的時候看到等語（詳原審
      卷第一四三頁至第一四五頁）。
    (四)證人己○○於檢察事務官詢問時證稱：九十一年三月至十
      月底我擔任恩生診所護士，我有看過包藥機、影印機、傳
      真機，其他的醫療器材放在七樓的手術室，不是我保管，
      這些專業器材我並不認識，只知一些機器集中放在七樓手
      術室，只有在整理時看過一次，不清楚是什麼東西。沒有
      拿出來使用過等語（詳發查卷第四十六頁背面）。
    (五)證人陳美娟於檢察事務官詢問時證稱：我於八十四年七月
      九日受僱於李孟堂醫院擔任大夜班護士至九十一年十一月
      底，分別受僱於上愛婦幼醫院及恩生診所，均擔任大夜班
      護士，附表所示之醫療器材設備這是李孟堂醫院移留下來
      至恩生診所時都有的醫療器材設備，其中　包藥機、影印
      機放在一樓藥局，另放在一樓診間有內診檯、治療車、傳
      真機有二間診間各放置一台，七樓嬰兒室有嬰兒處理檯、
      測紅素機、離心機，七樓產房一間左右各放一台產檯及
      吸收機，七樓開刀房有麻醉機、雷射器、心臟電擊器、Ｉ
      ＶＰＮＭＰ（點滴控制機）、抽痰器、手術檯七樓一大間
      有嬰兒室，一間產房、一間開刀房，我在九十一年十一月
      三十日離職前，都有以上醫療器材設備，沒有人搬走等語
      （詳發查卷第九十頁至第九十一背面）；於偵查中證稱：
      附表所示醫療器材設備，到我九十一年十一月三十日離職
      前都有看到這些醫療器材設備，大部器材放在一樓門診及
      七樓開刀房、產房及嬰兒室，被告經營期間未用過開刀房
      及產房等語（詳偵查卷第六十頁背面）；於原審證稱：七
      樓間開刀房及產房平時沒有上鎖，完全開放，附表所示醫
      療器材設備有放在七樓開刀房及產房等語（詳原審卷第一
      四一頁）。
  　  綜上證人所述，足見附表所示之醫療器材設備於被告經營
      期間確在其所經營之醫院診所。
（六）附表所示之醫療器材設備於九十一年十二月二十六日時，
      已全部不在醫院診所：
    (一)證人即李孟堂之妻甲○○證稱：建華銀行告訴我九十一年
      十二月二十七日要點交，告訴我第二天就不能去搬東西，
      我於九十一年十二月二十六日下午四、五點到台南，聯絡
      儀器商要來拆載東西，我先到場，到七樓就沒有看到李孟
      堂醫院所有之儀器等語（詳原審卷第一五二頁）；復於本
      院證稱：九十一年十二月二十六日下午四點多到台南，因
      為建華銀行隔日要點交，我有請儀器公司僱車來搬儀器醫
      療設備，但我到場進去時發現裡面的儀器醫療設備均已不
      見，只剩八樓我住家的東西還在，我只好叫儀器公司的人
      不要來，因我一進門沒有看到我們的東西，在一樓五十多
      吋的電視也沒有，我看到辛○○及陳盈良，我問他們李孟
      堂原來的醫療設備哪裡去了，他們說不知道，我坐電梯到
      七樓沒有看到我們的東西，然後下六樓及各樓層都一樣，
      都沒有看到東西等語（詳本院七十一頁、第七十二頁、第
      七十四頁）。
    (二)證人即上愛公司大股東丁○○於本院證稱：九十一年十二
      月二十六日傍晚，我接到戊○○電話告知上愛婦幼醫院的
      醫療器材設備被搬空，我就去現場，我進去醫院各樓層看
      一下，發現整個被搬空，我說一定要通知乙○○並等他前
      來處理，辛○○說我沒有理由在那邊等，就報警處理等語
      （詳本院卷第六十三頁、第六十六頁、第六十七頁）。復
      據證人戊○○於本院證實於九十一年十二月二十六日確有
      打電話給證人丁○○屬實（詳本院卷第一二二頁）。
    (三)證人即大林派出所所長陳博祥於檢察事務官詢問時證稱：
      九十一年十二月二十六日晚上七時許，辛○○向一一○報
      案，由線上巡邏人員帶辛○○、丁○○及房東（即甲○○
      ）帶到派出所，經了解才知丁○○主張醫療儀器不見，要
      求辛○○交還而起爭執，辛○○報稱丁○○帶四位彪形大
      漢強行進駐恩生診所，由於涉及房屋租賃，所以才請房東
      來了解，當天是爭執有關婦產科醫療設備之問題，我們認
      為是雙方民事糾葛，沒有刑事不法及其他治安之情事，雙
      方同意另聘律師解決而離開派出所等語（詳發查卷第一六
      六頁背面、第一六七頁），並有該所當日員警工作紀錄簿
      影本在卷可佐（詳同卷第一六八頁）。
    (四)李孟堂所有出租予告訴人上愛公司，嗣後並由告訴人上愛
      公司委託被告經營之上愛婦幼醫院，坐落台南市○區○○
      段一六九之六、一七○之一一、一七一號土地及其地上建
      物即台南市○○路○段三三三巷三二號，於八十九年八月
      二十二日設定最高限額抵押新台幣（下同）七千四百四十
      萬元予華信商業銀行股份有限公司（後改名為建華銀行股
      份有限公司），嗣因借款六千零九十四萬八千元未如期繳
      付，經該銀行取得執行名義後聲請臺灣臺南地方法院拍賣
      ，因未有人承買，經該銀行以三千零七萬五千元承受，並
      訂於九十一年十二月二十七日點交，業經本院調閱臺灣臺
      南地方法院九十年度執字第二二○七六號民事執行卷查明
      屬實，並有九十一年十二月二十七日點交執行筆錄影本在
      卷可稽（詳發查卷第七十三頁）。
    　依上前開證人所述，附表所示之醫療器材設備於九十一年
      十二月二十六日時，已全部被搬空不在醫院診所，堪予採
      信。
（七）綜上所述，除告訴人代表人之指述及前開各該證人之證述
      外，復有委託經營契約書、存證信函、財產清冊等影本（
      詳發查卷第五頁至第十五頁）及告訴人所提出附表所示醫
      療器材等照片二十四幀在卷可稽（詳原審卷第五十頁至第
      五十五頁背面）。足見告訴人委託被告經營時，被告原係
      欲經營婦產科等業務，附表所示之醫療器材設備確為該經
      營該業務所必需，雖事後因故未能經營婦產科等業務，惟
      依前開各事證，告訴人確有將附表所示之醫療器材設備交
      付被告持有，而於被告結束營業，系爭房屋於承買人點交
      前即九十一年十二月二十六日，附表所示之醫療器材設備
      確已不見，被告所辯告訴人未將附表所示之醫療器材設備
      交付其持有云云，揆諸前述各情，委無足採。
四、惟按刑法第三百三十五條第一項之侵占罪，其犯罪構成要件
    ：「意圖為自己或第三人不法之所有，而侵占自己持有他人
    之物者」，其中「侵占」行為，即無權利人將他人之物作為
    其所有之處分，即易「持有」為「所有」之行為，亦即侵占
    罪之成立，以擅自處分自己持有之他人所有物，或變易持有
    之意為所有之意，而逕為所有人之行為，為其構成要件，是
    其行為，要必具有不法所有之意思，方與本罪構成要件相符
    （最高法院十九年上字第一○五二號、四十一年臺非字第五
    七號、六十八年臺上字第三一四六號判例參照）。是以茍持
    有他人之物，非易「持有」為「所有」之意，因其他原因而
    他人之物不存在時，或無法證明持有人有易「持有」為「所
    有」之行為，而他人之物不存在時，持有人如有欠缺善良管
    理人注意義務，致持有保管之物滅失，自係負民事上賠償問
    題，與侵占要件不合，既缺乏主觀要件，即遽難以該罪相繩
    。而前開易「持有」為「所有」之行為，即為有關犯罪構成
    要件相當性之重要事實，需「嚴格的證明」，始得認檢察官
    對於起訴之犯罪事實，已盡其應負之實質舉證責任。按認定
    不利於被告之事實，須依積極證據，苟積極證據不足為不利
    於被告之認定時，即應為有利於被告之認定，更不必有何有
    利之證據，此亦有最高法院三十年上字第八一六號判例意旨
    可參。
五、查前開三之論據，僅能就被告曾經持有附表所列之醫療器材
    及該醫療器材最後已被人搬走為證明，然尚不足以作為被告
    確有將附表所列之醫療器材，有何移轉或擅自處分等變易持
    有為所有之行為之認定。雖告訴人以證人丁○○於檢察事務
    官詢問及本院審理之證述，足以證明被告有授意辛○○及陳
    盈良搬走附表所示之醫療器材云云。訊據被告乙○○堅詞否
    認有授意辛○○及陳盈良搬走附表所示之醫療器材事實，復
    據證人辛○○於檢察事務官詢問及偵查中及原審審理時，暨
    證人陳盈良於檢察事務官詢問時均堅詞否認被告有授意搬走
    附表所示之醫療器材，且證稱渠等均未搬附表所示之醫療器
    材等語。經查：
（一）證人丁○○固於檢察事務官詢問時固證稱：九十一年十二
      月二十三日被告授意陳盈良、辛○○二人運走附表所示之
      醫療器材，當天我也有去，陳盈良告訴我是乙○○叫他們
      來搬，當時他們二人都在場，而且已搬完畢，卡車還在現
      場，所以我與他們爭執等語（詳發查卷第一五二頁）；復
      於本院審理時證稱：九十一年十二月二十六日我到現場有
      看到辛○○、陳盈良在指揮工人搬東西，我問陳盈良何人
      叫你搬東西，陳盈良稱是乙○○叫我來搬的，陳盈良在醫
      院外面，我進去後碰到甲○○，她向我質問我怎麼以叫人
      來搬東西，我問甲○○誰講的，甲○○說是辛○○告訴她
      的，那時辛○○在裡面櫃台，我就找甲○○與辛○○對質
      ，辛○○才改口說是乙○○叫人來搬的，那天我看到二部
      中型卡車等語（詳本院卷第六十二頁）。然查證人甲○○
      於原審即證稱：九十一年十二月二十六日我到醫院，有看
      到辛○○站在櫃台，陳盈良我不認識，我的卡車還沒有來
      ，也沒有看到其他卡車，上愛公司及乙○○都沒有人告訴
      我有人要來搬李孟堂的東西等語（詳原審卷第一五三頁）
      ；復於本院前開證述外，另證稱：九十一年十二月二十六
      日我到醫院，有看到一位小姐，我問她她說是乙○○醫師
      的助理，我問她為何儀器都不在，他說他也不知道，過不
      久丁○○就到了，後來我們三人就去大林派出所報案。我
      有對丁○○說為何儀器都不見了，當時沒有看到卡車，也
      沒有看到工人搬東西，我確定當天我在場沒有看到卡車及
      工人搬儀器，我發現東西被搬走，我問辛○○醫院的醫療
      設備為何都不見，他說他也不知道，丁○○來了我也問他
      醫療設備為何不見，丁○○也說不知道，那天只有一台貨
      車，那是歐巴桑與其親友開來載我八樓剩餘的東西，並沒
      有二台，也沒有看到其他卡車，那天我是說我急著對丁○○說李孟堂的醫療器材為何丟掉，他和辛○○都說沒有叫
      人來搬，也不知道誰搬的，只好找警察，那天辛○○沒有
      對我說乙○○叫人來搬等語（詳本院卷第七二頁至七四頁
      、第七六頁）。依上證人丁○○所述與甲○○所證不符，
      徵之證人丁○○係告訴人公司大股東，於對質中證人甲○○仍證述辛○○並未供述係被告叫她來搬東西，而現場亦
      未見證人辛○○及陳盈良有在搬東西，況證人丁○○於原
      審亦證稱：我沒有現場看到辛○○及陳盈良搬附表所示十
      七項東西等語（詳原審卷第九十四頁）。是告訴人以證人
      丁○○之證述以證明被告有授意辛○○及陳盈良搬走附表
      所示之醫療器材云云，揆諸前述尚屬不能證明。
（二）證人戊○○於原審雖證稱：我九月底離職後，裡面的同事
      己○○還有廚房的一位媽媽打電話給我，他說乙○○不要
      經營了。己○○十二月回去領薪水時，他看到徐子琄小姐
      在那邊指揮乙○○的男性助理及一些不知名的男性在搬電
      視機、冰箱等物，他就問我那些東西不是屬於李孟堂的嗎
      ，我說是等語（詳原審卷第一二四頁、第一二五頁）。然
      為徐子琄所否認，縱令屬實，電視機及電冰箱等物，經核
      亦非附表所示之十七項醫療器材。又依前開被告於原審及
      本院之供述，有關其承接上愛婦幼醫院更名為上愛醫院，
      其後再更名恩生診所，及於九十一年六月陳英智醫師離職
      後，內科門診也停止，而專門僅經營坐月子中心，並於偵
      查中供述在點交前一星期（即九十一年十二月二十日）結
      束營業之經過（詳原審卷第二五三頁、本院卷第一一六頁
      、偵查卷第十九頁背面），而於尚在經營醫院診所期間，
      被告尚有至醫院診所看診，於單純為坐月子中心時，即非
      常去，於結束營業即未去等情。復依證人陳美娟於原審前
      開證述：七樓間開刀房及產房平時沒有上鎖，完全開放，
      附表所示醫療器材設備有放在七樓開刀房及產房等語（詳
      原審卷第一四一頁）。亦足認被告所營之前揭診所內之財
      物，均陸續遭非被告之他人搬離。
（三）證人戊○○前開對於被告持有告訴人交付附表所示醫療器
      材，及於其離職見該醫療器材尚在被告承接經營之診所內
      ，與證人丁○○為被告不利之證詞，然證人戊○○仍證稱
      ：我沒有親眼見被告或被告派的人把附表所示之十七項醫
      療器材搬離恩生診所等語（詳原審卷第一二五頁）。證人
      丁○○仍如前述：我沒有現場看到辛○○及陳盈良搬附表
      所示十七項東西等情（詳原審卷第九十四頁）。亦無證據
      足以證明係被告或被告所指示之人搬離或處分。
五、綜上所述，依卷證均未見有何證據足以證明被告確有此一「
    侵占入己」之事實。公訴人就本案被告所涉之刑法第三百三
    十五條第一項之侵占罪嫌，其中關於犯罪構成要件相當性之
    重要事實即「易持有為所有」之事實，既未盡其實質舉證責
    任，本院自無從僅以告訴人公司代表人之指述遽認被告之侵
    占罪行，被告所辯無侵占附表所示之醫療器材設備，尚屬可
    採。雖被告未依委託經營契約書第三條之規定負善良管理人
    之注意義務保管使用，致該附表所示之醫療器材設備被他人
    搬走，致告訴人受有被出租人追索賠償損失之虞，乃告訴人
    是否得提起民事訴訟請求賠償之問題，揆諸前揭判例意旨與
    侵占要件不合，即遽難以該罪相繩。此外又查無其他任何積
    極之證據，足認被告有上述侵占之犯行，因此原審以不能證
    明被告犯罪而諭知無罪之判決，核無不合，檢察官上訴意旨
    ，仍執前詞指摘原判決不當，為無理由，應予駁回。
據上論結，應依刑事訴訟法第368條，判決如主文。
本案經檢察官林炎昇到庭執行職務。
中　　華　　民　　國　　94　　年　　7 　　月　　25　　日
                  刑事第五庭    審判長法　官　楊明章
                                      法　官　戴勝利
                                      法　官　顏基典
以上正本證明與原本無異。
不得上訴。
　　　　　　　　　　　　　　　　　　　書記官　董挹棻
中　　華　　民　　國　　94　　年　　7 　　月　　26　　日
附表：
┌──┬─────────────┬──┐
│編號│物品名稱　　　　　　　　　│數量│
├──┼─────────────┼──┤
│ 一 │包藥機　　　　　　　　　　│一台│
├──┼─────────────┼──┤
│ 二 │影印機　　　　　　　　　　│一台│
├──┼─────────────┼──┤
│ 三 │測紅素機　　　　　　　　│一台│
├──┼─────────────┼──┤
│ 四 │離心機　　　　　　　　　　│一台│
├──┼─────────────┼──┤
│ 五 │電燒治療機　　　　　　　　│二台│
├──┼─────────────┼──┤
│ 六 │內診檯　　　　　　　　　　│一台│
├──┼─────────────┼──┤
│ 七 │治療車　　　　　　　　　　│二台│
├──┼─────────────┼──┤
│ 八 │產檯　　　　　　　　　　　│二台│
├──┼─────────────┼──┤
│ 九 │麻醉機　　　　　　　　　　│二台│
├──┼─────────────┼──┤
│ 十 │雷射機　　　　　　　　　　│一台│
├──┼─────────────┼──┤
│十一│嬰兒處理檯　　　　　　　　│一台│
├──┼─────────────┼──┤
│十二│電燒器　　　　　　　　　　│一台│
├──┼─────────────┼──┤
│十三│心臟電擊器　　　　　　　　│一台│
├──┼─────────────┼──┤
│十四│傳真機　　　　　　　　　　│一台│
├──┼─────────────┼──┤
│十五│ＩＶＰＮＭＰ（點滴控制機）│一台│
├──┼─────────────┼──┤
│十六│抽痰器　　　　　　　　　　│一台│
├──┼─────────────┼──┤
│十七│手術檯　　　　　　　　　　│一台│
└──┴─────────────┴──┘
